臺灣板橋地方法院交通事件裁定　　　 　94年度交聲字第887號
原處分機關　交通部公路總局臺北區監理所
異　議　人　甲○○
即受處分人
上列受處分人因違反道路交通管理處罰條例案件，對於交通部公
路總局臺北區監理所民國94年5 月9 日所為之處分（原處分案號
：北監自裁字裁40－ACV424095 號、40－ACV424096 號）聲明異
議，本院裁定如下：
    主  文
異議駁回。
    理  由
一、按汽車駕駛人，行經有燈光號誌管制之交岔路口闖紅燈者，
    處新臺幣（下同）1,800 元以上5,400 元以下罰鍰；汽車駕
    駛人，駕駛汽車違反本條例之行為，經交通勤務警察或依法
    令執行交通稽查任務人員制止時，不聽制止或拒絕停車接受
    稽查而逃逸者，除按各該條規定處罰外，處3,000元以上6,0
    00元以下罰鍰；汽車駕駛人有第60條第1 項情形者，除依原
    條款處罰鍰外，記違規點數1 點；有第53條情形者，除依原
    條款處罰鍰外，記違規點數3 點，道路交通管理處罰條例第
    53條、第60條1 項及第63條第1 項第1 款、第3 款分別定有
    明文。次按次按道路交通管理處罰條例第7 條之2 第1 項第
    4 款規定，汽車駕駛人有不服指揮稽查而逃逸之情形，因當
    場不能或不宜攔截製單舉發者，得對汽車所有人逕行舉發處
    罰。
二、異議意旨略以：異議人即受處分人甲○○沒有闖紅燈，也沒
    有拒絕攔查，車牌號碼CR─8112號自用小客車係異議人所有
    ，異議人有上大夜班，但不確定94年4 月8 日是否有去上班
    ，異議人的大夜班是從晚上10點半至隔天早上7 點，異議人
    在三重上班，違規地點臺北市○○○路○段與中正路口，異
    議人曾經去過但不常去，這臺車沒有別人用，只有異議人有
    這臺車的鑰匙，這臺車目前也沒有發生過有被他人變造相同
    車號的情形，爰為此聲明異議，請求撤銷原處分云云。
三、經查，異議人即受處分人甲○○所有之車牌號碼CR─8112號
    自用小客車，於94年4 月8 日凌晨1 時5 分許，行經臺北市
    ○○○路六段與中正路口時，因有「紅燈右轉（北往西）」
    、「違反處罰條例之行為，拒絕停車接受稽查而逃逸」之違
    規行為，而為警逕行掣單舉發等情，除經證人即舉發員警馮
    建文到庭結證外，並有臺北市政府警察局士林分局94年4 月
    29 日 北市警士分交字第09431527200 號書函、臺北市政府
    警察局第ACV424095 、ACV424096 號舉發違反道路交通管理
    事件通知單影本各1 紙在卷可稽。惟異議人否認有何闖紅燈
    及拒絕停車接受稽查而逃逸之違規行為，並以前揭情詞置辯
    。然查，證人即舉發員警馮建文於本院調查時到庭具結證稱
    ：「（法官問：對違規通知單有何意見？）當時我們在臺北
    市○○○路與中正路口實施路檢，看到一臺自用小客車，從
    延平北路六段紅燈右轉中正路往三重方向駛去，我們站在中
    正路路邊，巡邏車警示燈有打開，我們有拿著指揮棒和穿著
    反光背心，我走到路中間用指揮棒要攔下這臺車，他看到我
    們警察要攔查就加速往前衝，所以就沒有攔查到，我有看到
    車牌號碼、顏色黑色，車子內裝有加裝防滾架，只有看到一
    名男性駕駛人，車內有無其他乘客沒有印象，我看到車牌馬
    上用無線電幫我查詢，查詢結果和我看到的車牌、顏色、車
    型完全一樣，我沒有近視，所以應該沒有看錯。」等語屬實
    （參見本院94年7 月19日訊問筆錄第1 頁及第2 頁）），並
    有工作紀錄簿影本1 份在卷可稽（附於本院卷宗內）。參以
    證人馮建文為執行交通勤務之警察，對於記明車輛牌照號碼
    、車色等可資辯明之資料，為其業務內之事項，其觀察程度
    自較一般人更為專注，且舉發交通違規即為證人馮建文當時
    之勤務事項，舉發當時其與該自用小客車距離甚近，則其對
    於車輛闖紅燈或不服稽查而逃逸之交通違規所為之反應動作
    當為熟稔。再參以證人馮建文與異議人素不相識，亦無怨隙
    ，自應無甘冒觸犯偽證罪之風險而設詞誣攀異議人之理，故
    證人即舉發員警馮建文之證言，應為平允可信；此外，復無
    其他證據足認警員舉發時有看錯車牌之情形。另本件舉發時
    員警雖未當場拍照存證，然依道路交通管理處罰條例第7 條
    之2 第1 項第1 款規定，汽車駕駛人有闖紅燈違規，因當場
    不能或不宜攔截製單舉發者，本得對汽車所有人逕行舉發處
    罰，而本件舉發員警亦就舉發經過於本院調查時到庭證述屬
    實，異議人自難以員警舉發時無採證照片云云，據為免責事
    由。且交通警察掣單舉發違反道路交通管理處罰條例所列之
    違規事實，本質上為行政處分，係公務員基於職務上之權力
    ，依法就特定之具體事件所為之具公法上效果之單方行政行
    為，基於公務員為公法上行為具有公信力之原則，若無其他
    反證足以推翻，該行政處分當可被推定為真正，本此公信原
    則，立法者乃賦予行政機關制定違反道路交通事件統一裁罰
    標準及處理細則，使執勤警員得當機處分以達其維護交通秩
    序、安全之行政目的，反之，若謂公務員一切行政行為均需
    預留證據以證其實，則國家行政勢必窒礙難行，據此，刑事
    訴訟法就犯罪證據有關之規定中與屬行政秩序罰之交通違規
    裁罰本質不合之部分，自不在準用之列，從而，異議人既未
    就執勤員警之舉發有誤提出相關證據以供調查，本院經查亦
    無任何證據足資證明其有捏造事實違法取締之情事，則執勤
    員警本其維護交通秩序、安全職責所為之舉發，自應受到合
    法、正確之推定。綜上所述，本件異議人空言否認前開違規
    事實，無非事後卸責之詞，不足採信。本件事證明確，異議
    人於前揭時、地駕駛上開重型機車，行經有燈光號誌管制之
    交岔路口闖紅燈及拒絕停車接受稽查而逃逸之違規行為，堪
    以認定。是以，原處分機關據以援引上揭規定，就「駕車行
    經有燈光號誌管制之交岔路口闖紅燈」之違規，裁處罰鍰新
    台幣（下同）2,700 元，並記違規點數3 點，就「違反處罰
    條例之行為，拒絕停車接受稽查而逃逸」之違規，裁處罰鍰
    3,000 元，並記違規點數1 點，於法均無違誤。本件異議為
    無理由，應予駁回。
四、據上論斷，應依道路交通管理處罰條例第87條第2 項，交通
    案件處理辦法第19條，裁定如主文。
中　　華　　民　　國　　94　　年　　7 　　月　　27　　日
                  交通法庭  法　官  高玉舜
以上正本證明與原本無異
如不服本裁定應於送達後5日內向本院提出抗告狀
                            書記官　田世杰
中　　華　　民　　國　　94　　年　　7 　　月　　27　　日
